臺灣新竹地方法院民事簡易判決　　　　 96年度竹簡字第533號
原　　　告　渣打國際商業銀行股份有限公司
法定代理人　甲○○
訴訟代理人　丙○○
被　　　告　乙○○　　原住澎湖.
上列當事人間返還消費借貸款事件，本院於民國96年7月30日辯
論終結，判決如下：
    主  文
被告應給付原告新臺幣壹拾伍萬肆仟捌佰零柒元，及其中新臺幣
壹拾肆萬貳仟貳佰零壹元，自民國九十五年一月一日起至清償日
止，按日息萬分之五點四五計算之利息，暨自民國九十五年一月
一日起至清償日止，逾期六個月以內者，按上開利率百分之十，
超過六個月者，按上開利率百分之二十計算之違約金。
原告其餘之訴駁回。
訴訟費用由被告負擔百分之九十九，餘由原告負擔。
本判決第一項得假執行。
    事實及理由
一、程序部分：
(一)、原告原名為新竹國際商業銀行股份有限公司，後於民國96年
    7月2日更名為渣打國際商業銀行股份有限公司，此有行政院
    金融監督管理委員會96年6月1日金管銀（四）字第09600223
    980號函及公司變更登記表各乙份附卷可參，足認原告之法
    人人格同一，合先敘明。
(二)、按當事人得以合意定第一審管轄法院，民事訴訟法第24條第
    1項前段定有明文；查本件依據兩造簽訂之信用卡約定條款
    第25條約定，因信用卡契約致涉訟者，雙方合意以本院為第
    一審管轄法院，有該信用卡約定條款乙份在卷可按，是本件
    被告之住所雖非在本院轄區，惟基於上開說明，本院對本件
    訴訟自有管轄權。
(三)、本件被告經合法通知，未於言詞辯論期日到場，核無民事訴
    訟法第386條各款所列情形，爰依原告之聲請，准由其一造
    辯論而為判決。
二、原告起訴主張：被告於90年4月間向原告申請辦理信用卡消
    費使用，並與原告訂立信用卡申請書及約定條款，雙方約定
    被告同意依原告寄送之信用卡消費對帳單，所指定日期方式
    繳付帳款予原告，若逾期未繳則按日息萬分之5.45計算遲延
    利息，並依逾期未繳清金額按月另行計收違約金，即依照下
    列標準收取（兩造信用卡契約第15條約定）：逾期未繳清金
    額新臺幣（下同）1,000元以下者，不收取；逾期未繳清金
    額1,001~10,000元者，收取100元；逾期未繳清金額10,001~
    30,000元者，收取200元；逾期未繳清金額30,001~60,000元
    者，收取350元；逾期未繳清金額60,001~90,000元者，收取
    500元；逾期未繳清金額90,001元以上者，收取800元；又未
    能於規定期限內付清每月最低付款額，被告亦喪失期限利益
    ，並就其全部應付帳款一次全數付清。詎被告至94年12月31
    日止，尚有預借現金、消費款總額計142,201元，逾期（循
    環）利息14,880元，合計157,081元之帳款未繳，依約定條
    款第22條之約定，被告業已喪失期限利益，應一次全數清償
    ，惟屢經催討，被告均置之不理，為此爰依兩造信用卡契約
    及消費借貸之法律關係提起本件訴訟，並聲明：被告應給付
    原告157,081元，及其中142,201元，自95年1月1日起至清償
    日止，按日息萬分之5點45計算之利息，暨自95年1月1日起
    至清償日止，按月繳納800元之違約金。
三、被告經合法通知，未於言詞辯論期日到場，亦未提出書狀作
    何聲明或陳述。
四、本院之判斷：
(一)、原告主張被告向其借貸而未清償之前揭事實，業據其提出與
    所述相符之信用卡申請書及信用卡約定條款、信用卡帳單明
    細表、信用卡應收帳款主檔維護表各乙份為證，而被告迄未
    到場爭執，亦未提出任何有利於己之聲明、陳述或證據，以
    供本院審酌，本院依調查證據之結果及斟酌全辯論意旨，堪
    信原告此部分之主張為真實。
(二)、惟按約定之違約金過高者，法院得減至相當之數額，民法第
    252條定有明文；查前開信用卡約定條款第15條固約定被告
    遲誤或未繳最低應繳金額，則原告得就逾期未繳清金額部分
    按月另行計付違約金，亦即逾期未繳清金額為1,001~10,000
    元者，每月收取100元；逾期未繳清金額10,001~30,000元者
    ，每月收取200元；逾期未繳清金額30,001~60,000元者，每
    月收取350元；逾期未繳清金額60,001~90,000元者，每月收
    取500元；逾期未繳清金額90,001元以上者，每月收取800元
    云云；惟查，依據原告所制定之信用卡約定條款定型化契約
    ，其中就循環信用利息，係約定按年息百分之19.8925計算
    ，已幾近法定之最高利率，則一旦契約相對人有遲延繳納情
    事，不僅要支付上開高額之遲延利息，另尚須按月支付高額
    之違約金（此諸如積欠之消費款、預借現金如為上開約定之
    要收取違約金之第一項標準上限10,000元，其每年按約定支
    付之利息為1,989元，每月應付之利息為166元，但每月之違
    約金則為100元，已逾約定利率之百分之60；而如僅積欠1,
    001元，則每月繳納之違約金較諸循環利息多，甚至1年繳納
    之違約金業已超過本金）；而以本件觀之，被告積欠之本金
    為142,201元，依前開約定，被告應每月繳納800元違約金，
    而如按約定之循環利息計算，每年之循環利息為28,287元，
    每月之利息為2,357元，而每月違約金800元，即每月應給付
    按約定遲延利息逾百分之34計算之違約金，且要繳納至完全
    清償止，此與一般信用卡發卡機構，或因已收取高額之循環
    利息，即不再收取違約金，或就信用卡消費（含預借現金）
    僅收取一定期間之違約金，或係約定於遲延6個月以內者，
    按約定利率百分之10，超過6個月者，則按約定利率百分之
    20計算之違約金不同；是相互比較結果，上開違約金之約定
    顯屬過高，本院認應核減至自逾期之日起，於6個月以內者
    ，按約定利率百分之10，超過6個月者，則按約定利率百分
    之20計算之違約金。次查，被告於94年8月23日劃撥繳款後
    ，即未為任何清償，原告並已分別於94年9月30日、94年10
    月31日、94年11月30日、94年12月31日各收取800元之違約
    金，其循環利息分別為2,285元、2,350元、2,273元、2,351
    元，而此逾期4個月期間，參諸前述，即應按約定利率百分
    之10計算，亦即僅能分別按月收取229元、235元、227元、
    235元之違約金（元以下四捨五入），然前開明細表卻均以
    800元計算，亦即多出2,274元（800×0－000－000－000－
    000＝2274），是原告請求之借款總額157,081元部分，即應
    再扣除前開多收取之違約金2,274元，即僅能就154,807元（
    000000-0000＝154807）範圍內為請求，至逾上開範圍部分
    ，則為無理由，應予駁回。
(三)、從而，原告依消費借貸及兩造信用卡契約之法律關係，訴請
    被告給付如主文第一項所示之金額、利息及違約金，即無不
    合，應予准許，至逾上開範圍部分，則屬無據，應予駁回。
四、本件係依民事訴訟法第427條第1項適用簡易訴訟程序所為被
    告部分敗訴之判決，爰依職權宣告假執行。
五、據上論結，本件原告之訴為一部有理由，一部無理由，依民
    事訴訟法第436條第2項、第385條第1項前段、第79條、第
    389條第1項第3款，判決如主文。
中　　華　　民　　國　　96　　年　　8 　　月　　17　　日
                  新竹簡易庭    法　官　彭淑苑
以上正本係照原本作成。
如對本判決上訴，須於判決送達後20日內向本院提出上訴狀。
中　　華　　民　　國　　96　　年　　8 　　月　　17　　日
                                書記官　張永榮
